【裁判字號】    89,上易,1649
【裁判日期】    900330
【裁判案由】    誣告
【裁判全文】
臺灣高等法院臺南分院刑事判決            八十九年度上易字第一六四九號  Ａ
      上  訴  人
      即  被  告  丙  ○  ○
右上訴人因誣告案件，不服臺灣臺南地方法院八十九年度訴字第二九號中華民國八十
九年八月十日第一審判決（起訴案號：臺灣臺南地方法院檢察署八十八年度偵字第六
四一○號，及移送併辦臺灣臺中地方法院檢察署八十八年度偵字第二四四八八號），
提起上訴，本院判決如左：
      主      文
上訴駁回。
      事      實
一、丙○○係宸毅科技有限公司（以下簡稱宸毅公司）負責人，乙○○、陳麗琴兄妹
    （另案檢察官偵查中）二人則分為宸毅公司之技術部經理及會計，三人明知如附
    表所示編號一、二之支票二紙乃依序分別於民國（下同）八十七年九月間及十月
    間，於丙○○及陳麗琴在場時，而由乙○○於宸毅公司（設台北縣林口鄉○○路
    四八巷一號二樓）內交由甲○○持以向他人調現，以應宸毅公司資金週轉，嗣甲○○乃持上開二紙支票向其大嫂周素珍調借得現金新台幣（下同）十九萬零八百
    元（扣除利息九千二百元）及七萬二千元（係扣除利息三千元），並分別於八十
    七年九月二十八日由世華聯合商業銀行匯入宸毅公司丙○○台中區中小企業銀行
    林口分行000000000000號帳戶及八十七年十一月初某星期日，在台
    中縣大里市乙○○住處將現金交給乙○○，詎丙○○、乙○○及陳麗琴三人明知
    上開二紙支票並未遺失，竟基於誣告之概括犯意聯絡，由乙○○授意而於八十七
    年十一月二十日推由陳麗琴向新竹區中小企業銀行大園分行以附表編號一支票；
    推由丙○○於八十七年十一月三十日向台南區中小企業銀行台南分行以附表編號
    二支票，依序分別於八十七年十一月十七日（原審判決誤為二十七日）、二十九
    日在宸毅公司內以遺失為由，辦理掛失止付，未指定犯人而向該管公務員誣告犯
    罪，致使甲○○遭台中市警察局第一分局以涉有侵占、竊盜罪嫌移送偵辦而受有
    損害。
二、案經台灣台中地方法院檢察署檢察官自動簽分呈請台灣高等法院檢察署核轉台灣
    台南地方法院檢察署檢察官偵查起訴。
      理      由
一、訊據上訴人即被告丙○○固不否認掛失止付如附表編號一、二之支票，惟矢口否
    認曾向甲○○調現，辯稱上開二紙支票確係在伊公司遺失，另甲○○曾在伊公司
    工作，並向客戶收取貨款，其所匯之二十萬元款項，應是該筆貨款云云。
二、經查：
  (一)右開事實業據甲○○指訴：「二十萬元之支票是在台北林口宸毅公司開口說的，
    當時乙○○、陳麗琴在場，而由乙○○開口說要調現，七萬五千元及二十一萬元
    支票也是乙○○在宸毅公司開口說要我幫忙調現，當時乙○○、丙○○在場，丙○○當時有說這個錢一定會還。」等語在卷（台灣台中地方法院檢察署八十八年
    度他字第一七七二號卷第三八頁），另查陳麗琴亦供稱：「附表編號一之支票於
    八十七年十一月二十日跳票後，甲○○有到公司找伊，當時是乙○○先打電話過
    來說，甲○○會拿這張二十萬元支票過來，叫伊去拿現金換票，後來乙○○又打
    電話過來說先等他回來，其前乙○○也有交代說拿現金換票要寫和解書等語」（
    台灣台中地方法院檢察署八十八年度偵字第七六五四號卷第五六頁及背面），核
    與甲○○指稱：「二十萬支票跳票後，乙○○有說要還錢，伊有去台北找陳麗琴
    ，當時是乙○○打電話叫伊去換現金，去時陳麗琴叫伊將票交給他，他私底下要
    去換現金回來給伊，伊則堅決要以現金換票，他又說假如要去換票，雙方要簽一
    份和解書，因系爭支票已報遺失」，已相符合，再者如附表編號一之支票果如乙○○於警訊時所供，是其前往南部時，由陳麗琴交給伊代轉交台中縣太平市客戶
    時，發現支票遺失，則乙○○當不可能答應以現金換回該支票，其僅依申報遺失
    程序處理即可，豈有可能反交代陳麗琴另行調借現金以換回該支票，足見如附表
    編號一之支票係雙方金錢往來所交付，而非遺失。
  (二)另查，甲○○於如附表編號一、二之支票跳票後，因一直未能連絡上乙○○，旋
    即與被告丙○○連絡，並詢其應如何處理，被告亦回稱會叫乙○○處理，郭另再
    追問如附表編號二之支票有沒有再掛失，被告亦回答其並不清楚，是阿海在處理
    等語，此有雙方談話之錄音譯文附卷可稽，是果真如附表編號一、二之支票為被
    告所竊得或拾得，其焉有可能反而打電話給票主要求處理，自曝犯行之理，則甲○○指稱如附表編號一、二之支票均係被告與乙○○因金錢往來而交付與伊，應
    與實情相符，被告辯稱如附表編號一、二之支票為不慎遺失，並不可採。
  (三)被告雖另辯稱甲○○之匯款係其自行向客戶精緯公司收取工程款十萬五千元及另
    行向乙○○借款七萬元，而應歸還公司云云。惟查如附表編號一、二之支票係由
    甲○○持之向其大嫂周素珍調現，周素珍亦如數調與，此據證人周素珍證稱：甲○○是在八十七年九月二十七日說他朋友委託他拿一張支票要借款，伊就用自己
    所設於世華銀行五權分行帳號五二五八號簽發一張十九萬零八百元，日期九月二
    十八日的支票交給甲○○，且因支票到期日是十一月二十日，時間五十來天，所
    以有扣下九千二百元之利息，到了十月三十日時甲○○又拿一張七萬五千元票來
    借錢，也是說朋友要借的，伊則簽發一張十月二十九日的票，有扣利息三千元等
    語在卷。再如附表編號一、二之支票茍係甲○○竊得或拾得，則該二紙支票遭掛
    失止付而無法兌現之可能性極大，衡情甲○○應不可能持之向自己之親人調現，
    而使其血本無歸，益證該等支票係由被告等人持之向甲○○調現，甲○○再轉求
    於證人周素珍。況且被告上開所辯不僅金額總數不合（十萬五千元加七萬元為十
    七萬五千元，而甲○○所匯之款項則為十九萬零八百元），再其所謂甲○○向乙○○所借之七萬元，更與其所提出之卷附借款單所載預支甲○○三萬元不符，此
    外復查無其他任何證據以實確有借用七萬元之說，其所辯應為事後卸責之詞，不
    足採信。
  (四)此外復有如附表編號一、二之支票影本及退票理由單、陳麗琴向新竹區中小企業
    銀行大園分行、丙○○向台南區中小企業銀行台南分行之遺失票據申報書、掛失
    止付票據提示人資料查報表影本等各一紙附卷可稽，本件事證明確，被告犯行足
    堪認定，應依法論科。
三、核被告所為，係犯刑法第一百七十一條第一項之誣告罪。其與乙○○、陳麗琴三
    人間有犯意聯絡及行為分擔，應為共同正犯。又被告前後二次申報支票遺失，而
    未指定犯人誣告犯行，時間緊接，犯罪構成要件相同，顯均係基於概括犯意反覆
    為之，應依連續犯之規定論以一罪，並加重其刑。
四、原審適用刑法第二十八條、第五十六條、第一百七十一條第一項、第四十一條，
    罰金罰鍰提高標準條例第一條前段、第二條，審酌被告犯罪之動機、目的、手段
    ，犯罪後飾詞否認等一切情狀，量處有期徒刑五月，並諭知易科罰金之折算標準
    ，及說明被告就如附表編號一之支票申報支票遺失，而未指定犯人誣告犯行，雖
    未據公訴人起訴，惟與起訴部分有連續犯裁判上一罪關係，自得併予審理。核其
    認事用法俱無不合，量刑亦稱妥適，被告上訴意旨猶執前詞，否認犯罪，指摘原
    判決不當，為無理由，應予駁回。
據上論斷，應依刑事訴訟法第三百六十八條，判決如主文。
本案經檢察官蘇南桓到庭執行職務。
中    華    民    國      九十      年      三      月        三十      日
          臺灣高等法院臺南分院刑事第四庭
                                      審判長法官  陳    義    仲
                                            法官  蔡    崇    義
                                            法官  徐    財    福
右正本證明與原本無異。
不得上訴。
                                      法院書記官  王    全    龍
中    華    民    國      九十      年      四      月        二        日
附表：
┌───┬─────────┬──────┬────────┬────┐
│編號  │票號              │金額        │付款人          │發票人  │
│      │發票日            │(新台幣)    │                │        │
├───┼─────────┼──────┼────────┼────┤
│ 一   │AA0000000         │二十萬元    │新竹區中小企業銀│馮介呈  │
│      │八十七年十一月二十│            │行大園分行      │        │
│      │日        │            │                │        │
├───┼─────────┼──────┼────────┼────┤
│ 二   │AB0000000         │七萬五千元  │台南區中小企業銀│宸毅公司│
│      │八十七年十二月十五│            │行台南分行      │丙○○  │
│      │日                │            │                │        │
└───┴─────────┴──────┴────────┴────┘


司法院資訊處製作；財團法人民間司法改革基金會備份。
